【裁判字號】    99,抗,125
【裁判日期】    990323
【裁判案由】    假扣押
【裁判全文】
臺灣高等法院民事裁定                   99年度抗字第125號
抗  告  人  乙○○
訴訟代理人  林妙秋律師
上列當事人與相對人甲○○間因聲請假扣押事件，抗告人不服中
華民國99年1月12日臺灣臺北地方法院99年度裁全字第102號所為
裁定提起抗告，本院裁定如下：
    主  文
抗告駁回。
抗告費用由抗告人負擔。
    理  由
一、按債權人就金錢請求或得易為金錢請求之請求，日後有不能
    強制執行或甚難執行之虞，欲保全強制執行者，得聲請假扣
    押；請求及假扣押之原因，應釋明之，前項釋明如有不足，
    而債權人陳明願供擔保或法院認為適當者，法院得定相當之
    擔保，命供擔保後為假扣押，民事訴訟法第522條第1項、第
    523條第1項、第526條第1、2項定有明文。是聲請假扣押之
    債權人，應先就請求及假扣押之原因，盡其釋明之責，必待
    釋明仍有不足者，始得以供擔保補釋明之欠缺，倘債權人未
    為任何釋明，縱其陳明願供擔保，仍不得認該擔保已補釋明
    之完全欠缺，其假扣押之聲請自不應准許（最高法院96年度
    台抗字第519號裁判要旨參照）。
二、本件抗告人聲請及抗告意旨略以：相對人於民國（下同）98
    年12月9日下午駕駛車牌號碼XXG-527之普通重型機車，沿臺
    北縣新店市○○路往宜蘭方向行駛至北新路2段189號前時，
    撞及正穿越馬路之抗告人之子高志銘，致其顱內出血，送醫
    不治死亡，現正由臺北地檢署以99年偵字第206號案偵查中
    ，待提起公訴，抗告人將併提刑事附帶民事損害賠償。抗告
    人多年來獨力撫養子女，資力薄弱，案發後相對人對被害人
    家屬不聞不問，近聞相對人正將所有財產搬移隱匿，恐日後
    有不能或甚難執行之虞，實有假扣押之必要，抗告人並願供
    擔保以代釋明，而相對人隱匿財產之證據性質，無法即時調
    查，抗告人依民事訴訟法第284條但書及第526條第2項規定
    ，聲明願供擔保以代釋明之不足，聲請准就相對人所有財產
    於新臺幣（下同）20萬元範圍內為假扣押，並無不合。原裁
    定未顧及證據之性質是否有調查之即時性，逕引最高法院19
    年抗字第232號判例駁回抗告人之聲請，實有不妥等語，求
    為廢棄原裁定。
三、經查，抗告人主張以其子高志銘遭相對人騎機車撞及傷重死
    亡之事實，業據其提出新店分局交通事故調查表、臺北地檢
    署相驗屍體證明書為憑，固可認其就請求之原因已有釋明。
    惟就假扣押之原因，即相對人有如何日後不能強制執行或甚
    難執行之虞，除空言泛指「相對人正將所有財產搬移隱匿」
    外，未提出任何證據以為釋明，則依首揭說明，縱其陳明願
    供擔保，其聲請仍屬無從准許，原裁定駁回抗告人之聲請，
    尚無違誤。又按「釋明事實上之主張者，得用可使法院信其
    主張為真實之一切證據。但依證據之性質不能即時調查者，
    不在此限」民事訴訟法第284條固有明文，惟依此規定，僅
    係當事人得以性質上無法即時調查之證據，釋明其事實上之
    主張，但其仍須提出該無法即時調查之證據以為釋明，非謂
    其得空言主張。抗告人以相對人隱匿財產之證據性質上無法
    即時調查，主張其得逕以供擔保以代釋明，容有誤會。況依
    抗告人所提土地及建物登記簿謄本，相對人名下有多筆不動
    產（見原法院卷第7至26頁），相對人並具狀否認隱匿搬移
    財產，且提出慰問函、通聯紀錄單等表明確有與抗告人協商
    賠償之舉動及誠意，抗告人未據釋明，尚難認有日後不能執
    行或甚難執行之虞。抗告人既未據釋明假扣押之原因，依上
    開說明，縱令其願供擔保以代釋明，仍應駁回其假扣押之聲
    請。原法院裁定駁回抗告人假扣押之聲請，於法並無不合。
    抗告意旨指摘原法院裁定顯有違誤，為無理由，應予駁回。
四、綜上所述，本件抗告為無理由，爰裁定如主文。
中    華    民    國    99    年    3     月    23    日
                  民事第三庭
                        審判長法  官 林敬修
                              法  官 黃騰耀
                              法  官 張靜女
正本係照原本作成。
不得再抗告。
中    華    民    國    99    年    3     月    24    日
                              書記官 蕭麗珍

司法院資訊處製作；財團法人民間司法改革基金會備份。
